【裁判字號】    95,交簡上,175
【裁判日期】    950920
【裁判案由】    過失傷害
【裁判全文】
臺灣高雄地方法院刑事判決           95年度交簡上字第175號
上  訴  人  臺灣高雄地方法院檢察署檢察官
被      告  丁○○
上列上訴人因被告過失傷害案件，不服本院交通法庭民國95年5
月30日94年度交簡字第1294號第一審判決（聲請簡易判決處刑
案號：95年度偵字第3400號）提起上訴，本院判決如下：
    主  文
上訴駁回。
    事  實
一、丁○○領有自用小客車駕駛執照，於民國94年10月17日16時
    30 分 許，駕駛車號ZU-1708 號號自小客車，沿高雄縣鳳山
    市○○路由北向南方向行駛，於行經南京路與五甲一路口時
    ，本應注意駕駛汽車變換車道時，應注意安全距離並讓直行
    車先行，而當時天候晴、光線為暮光，道路係柏油路面、乾
    燥無缺陷，視距良好，並無不能注意之情事，竟疏於注意，
    未注意安全距離而貿然變換車道，右轉駛入五甲一路慢車道
    ，適有甲○○騎乘車牌號碼SMR-502 號輕型機車，沿油管路
    由東向西方向行駛至南京路與五甲一路口，亦欲進入五甲一
    路慢車道時，丁○○因未保持安全距離，讓甲○○騎乘之機
    車先行，致未能及時為停車或減速避讓之必要安全措施，致
    其所駕車輛之左側車身與甲○○所騎機車右側車身發生碰撞
    ，甲○○因而人、車倒地，並受有右股骨轉子間骨折之傷害
    。丁○○肇事後，留在事故現場，於有偵查犯罪權限之警察
    機關，僅知悉犯罪事實，但不知悉犯罪人前，主動向處理本
    件道路交通事故之警員丙○○坦承肇事，並接受法院裁判。
二、案經甲○○訴由高雄縣政府警察局鳳山分局報告台灣高雄地
    方法院檢察署檢察官偵查起訴。
    理  由
壹、程序方面：
    按被告以外之人於審判外之言詞或書面陳述，除法律有規定
    者外，不得作為證據，刑事訴訟法第159 條第1 項定有明文
    。又被告以外之人於審判外之陳述，雖不符前4 條之規定，
    而經當事人於審判程序同意作為證據，法院審酌該言詞陳述
    或書面陳述作成時之情況，認為適當者，亦得為證據，刑事
    訴訟法159 條之5 第1 項亦定有明文。本件告訴人甲○○於
    警詢中之陳述，為被告以外之人於審判外之言詞陳述，而卷
    附之刑法第185 條之3 案件測試觀察紀錄表、舉發違反道路
    交通管理事件通知單、道路交通事故現場圖、道路交通事故
    調查報告表、交通事故談話紀錄表、國軍高雄總醫院診斷證
    明書、高雄市政府交通局車輛行車事故鑑定委員會94年4 月
    14日屏澎鑑字第950271號鑑定意見書，則係被告以外之人於
    審判外之書面陳述，而公訴人及被告丁○○，就上開言詞及
    書面陳述，或未於本院審理過程中聲明異議，或同意將上開
    陳述作為證據，本院並審酌前開言詞及書面陳述作成時之情
    況均屬正常，且與本案相關之待證事實具有關連性，認適當
    作為證據，依前開刑事訴訟法第159 條之5 第1 項、第2 項
    之規定，認上開陳述均具有證據能力。
貳、實體方面
一、前揭犯罪事實，業據被告於本院審理中坦承不諱，核與告訴
    人於警詢中所述情節（見警卷第3 、4 頁）大致相符，並有
    道路交通事故現場圖、道路交通事故調查報告表、交通事故
    談話紀錄表、案發現場相片、國軍高雄總醫院診斷證明書（
    見警卷第5 至12頁）在卷可稽，是被告於前揭時、地駕駛上
    開自用小客車，與告訴人騎乘之前述輕型機車發生擦撞，致
    告訴人人車倒地後受有右股骨轉子間骨折傷害等事實，堪以
    認定。按汽車行駛時，駕駛人應注意車前狀況及兩車併行之
    間隔，並隨時採取必要之安全措施。汽車變換車道時，應讓
    直行車先行，並注意安全距離，道路交通安全規則第94條第
    3 項、第98條第6 款定有明文。被告領有自用小客車駕駛執
    照，對於上開規定自應知之甚詳，其駕駛汽車自應遵守前開
    規定，而本件事故發生時，並無不能注意之情事，被告竟疏
    未注意上情，肇致車禍，其行為顯有過失。又告訴人因本件
    車禍事故受有上開傷害之事實，業如前述，從而，被告之過
    失行為與告訴人受有傷害間，顯有相當因果關係。而本件車
    禍經送台灣省高屏澎區車輛行車事故鑑定委員會鑑定鑑定，
    亦認為被告駕駛小客車變換車道未注意安全距離為為肇事主
    因，有前揭鑑定委員會之鑑定意見書（見偵字卷第12至14頁
    ）在卷可參，雖該鑑定報告同時認定告訴人駕駛輕機車未注
    意車前狀況為肇事之次因，可認告訴人與有過失，惟仍無解
    於被告過失犯行之成立。綜上，被告前開自白顯與事實相符
    ，應堪採信，本件事證明確，被告犯行堪可認定。
二、被告行為後，如附表所示之相關法律均業經變更，並俱於95
    年7 月1 日施行，玆經整體比較結果，裁判時法並未較為有
    利，從而依刑法第2 條第1 項規定，自應適用各該行為時法
    ，亦即修正前刑法至明。核被告所為，係犯修正前刑法第28
    4 條第1 項前段之過失傷害罪。被告於肇事後，停留事故現
    場，在有權偵查犯罪之警察機關僅知悉犯罪事實，但不知犯
    罪人為何人前，主動向前往事故現場處理之警員坦承肇事，
    業經證人即當日前往處理本件道路交通事故之警員丙○○到
    庭結證屬實 (見本院卷第32頁至34頁)， 嗣又接受法院之裁
    判，符合自首之要件，應依修正前刑法第62條前段規定，減
    輕其刑。原審因認被告過失傷害之事證明確，而適用修正前
     (下同) 刑法第284 條第1 項前段、第62條前段、第41條第
    1 項前段，罰金罰鍰提高標準條例第1 條前段、刪除前同條
    例第2 條之規定，量處拘役40日，並諭知如易科罰金，以銀
    元300 元折算1 日，經核原判決認事用法並無違誤，量刑亦
    屬允當。
三、檢察官雖循告訴人甲○○之請求，以被告尚未與告訴人和解
    、量刑過輕等情提起上訴，指摘原判決不當。惟按，量刑輕
    重係屬事實審法院得依職權自由裁量之事項，苟已斟酌刑法
    第57條各款所列情狀而未逾越法定刑度，不得遽指為違法（
    最高法院72年臺上字第6696號、75年臺上字第7033號判例可
    資參照）。又在同一犯罪事實與情節，如別無其他加重或減
    輕之原因，下級審量定之刑，亦無過重或失輕之不當情形，
    則上級審法院對下級審法院之職權行使，原則上應予尊重，
    亦有最高法院85年度臺上字第2446號裁判意旨可資參酌。本
    件判決於量刑時已就被告過失情節、犯後坦承犯行、迄未與
    被害人達成和解，被害人受傷程度及其就本件車禍亦與有過
    失等情狀詳為審酌，並無輕縱之情事，且經本院依職權送請
    調解，因告訴人要求50萬元，被告表示願給30萬元，致未能
    達成和解，亦難謂被告無和解之意願，況雙方上開損害賠償
    事宜，非不得循其他法定程序解決，綜合上情，檢察官循告
    訴人之請求聲明上訴，指摘原判決不當，為無理由，應予駁
    回。至原審雖未及為新舊法比較，惟現行刑法第2 條第1 項
    以適用行為時法為原則，且本案經比較結果，仍應適用行為
    時法為原則，已如前述，是原判決適用行為時法即無不當，
    併予敘明。
據上論斷，應依刑事訴訟法第455 條之1 第1 項、第3 項、第
368 條，判決如主文。
本案經檢察官乙○○到庭執行職務。
中    華    民    國    95    年  9      月  20     日
                  刑事第五庭  審判長法  官  李嘉興
                                    法  官  陳君杰
                                    法  官  張金柱
以上正本證明與原本無異。
本件不得上訴。
中    華    民    國    95    年    9     月    21    日
                                    書記官  蘇  豫
附錄本判決論罪科刑之法條：
刑法第284 條第1 項：
因過失傷害人者，處6 月以下有期徒刑、拘役或500 元以下罰金
，致重傷者，處1 年以下有期徒刑、拘役或500 元以下罰金。
┌───────────────────────────────────────────────┐
│附表：                                                                                        │
├──────┬─────────────┬─────────────┬───────┬────┤
│相關變更條文│行為時法（下稱舊法）之內容│裁判時法（下稱新法）之內容│比  較  理  由│備    註│
├──────┼─────────────┼─────────────┼───────┼────┤
│【罰金刑貨幣│依法律應處罰金、罰鍰者，就│中華民國94年1 月7 日刑法修│刑法之貨幣單位│經按現行│
│單位之變更】│其原定數額得提高為2 倍至10│正施行後，刑法分則編所定罰│由「元（指銀元│法規所定│
│罰金罰鍰提高│倍（刑法乃係定明10倍）。第│金之貨幣單位為新臺幣。94年│）」變更為「新│貨幣單位│
│標準條例第1 │1 條所定得提高倍數之規定，│1月7日刑法修正時，刑法分則│臺幣」，且刑法│折算新臺│
│條前段、第5 │於本條例修正後制定之法律，│編未修正之條文定有罰金者，│分則之罰金數額│幣標準條│
│條與刑法施行│不適用之；本條例修正前公布│自94年1 月7 日刑法修正施行│，亦視該分則先│例第2 條│
│法第1 之1條 │之法律，於本條例修正後修正│後，就其所定數額提高為30倍│前曾修正與否，│之規定折│
│第1 項、第2 │其罰金罰鍰數額或法律經全部│。但72年6 月26日至94年1 月│分別提高3 或30│算後等值│
│項          │修正而其罰金罰鍰數額未予變│7 日新增或修正之條文，就其│倍。          │，是以新│
│            │更者，亦同。              │所定數額提高為3 倍。      │              │法並未較│
│            │                          │                          │              │有利。  │
├──────┼─────────────┼─────────────┼───────┼────┤
│刑法第33條第│罰金：（銀元）1 元以上。  │罰金：新臺幣1000元以上…。│罰金刑之下限，│舊法有利│
│5 款：罰金刑│                          │                          │由銀元10元（亦│        │
│下限變更    │                          │                          │經提高）即新臺│        │
├──────┼─────────────┼─────────────┼───────┼────┤
│【易科罰金折│犯最重本刑為5 年以下有期徒│犯最重本刑為5 年以下有期徒│易科罰金折算標│舊法有利│
│算標準變更】│刑以下之刑之罪，而受6 個月│刑以下之刑之罪，而受6 個月│準由銀元300 元│        │
│修正前刑法第│以下有期徒刑或拘役之宣告…│以下有期徒刑或拘役之宣告者│即新臺幣900 元│        │
│41條第1 項前│得以（銀元，下同）1 元以上│，得以新臺幣1000元、2000元│，提高為以新臺│        │
│段、修正前罰│3 元以下折算1 日，易科罰金│或3000元折算1 日，易科罰金│幣1000元、2000│        │
│金罰鍰提高標│。依刑法第41條易科罰金…就│。                        │元或3000元折算│        │
│準條例第2 條│其原定數額提高為100 倍折算│                          │1日           │        │
│與現行刑法第│1 日；法律所定罰金數額未依│                          │              │        │
│41條第1 項前│本條例提高倍數，或其處罰法│                          │              │        │
│段          │條無罰金刑之規定者，亦同。│                          │              │        │
├──────┼─────────────┼─────────────┼───────┼────┤
│【自首規定之│對於未發覺之罪自首而受裁判│對於未發覺之罪自首而受裁判│舊法時期，自首│舊法有利│
│變更】修正前│者，減輕其刑。但有特別規定│者，得減輕其刑。但有特別規│之效果必減其刑│        │
│刑法第62條與│者，依其規定。            │定者，依其規定。          │，新法則非必減│        │
│現行刑法第62│                          │                          │。            │        │
│條          │                          │                          │              │        │
├───┬──┴─────────────┴─────────────┴───────┴────┤
│整體比│舊法最低刑度低，且易科罰金折算標準之金額較低，經整體比較結果，以舊法較有利，應適用舊法│
│較結果│                                                                                      │
└───┴───────────────────────────────────────────┘


司法院資訊處製作；財團法人民間司法改革基金會備份。
